臺灣臺中地方法院刑事判決　　　　　　　 94年度易字第868號
公　訴　人　臺灣臺中地方法院檢察署檢察官
被　　　告　丙○○
上列被告因業務侵占等案件，經檢察官提起公訴（94年度偵字第
613號），本院合議庭裁定由受命法官獨任進行簡式審判程序，
判決如下：
    主  文
丙○○連續意圖為自己不法之所有，而侵占對於業務上所持有之
物，處有期徒刑捌月。緩刑貳年。
    犯罪事實及理由
一、犯罪事實：
    丙○○自民國九十年四月一日起至九十三年三月三十一日止
    ，受僱於國信生活公寓大廈管理維護股份有限公司（下稱國
    信公司），並被派至大都會別墅管理委員會擔任管理員，負
    責收取社區住戶管理費，且於收取住戶管理費時，應填寫「
    大都會別墅社區收據」三聯單，第一聯單由丙○○留存，第
    二聯單交予付費之住戶，第三聯單交回國信公司製作財務報
    表，再轉交大都會別墅管理委員會財務委員留存，而為從事
    業務之人。詎丙○○自九十一年十一月間某日起，竟基於意
    圖為自己不法所有之概括犯意，連續將所經手收取之部分住
    戶管理費合計新臺幣（下同）九十三萬九千五百四十二元，
    侵占入己，悉數供己花用。丙○○為防事跡敗露，另基於行
    使業務上登載不實文書之概括犯意，於前開住戶繳交管理費
    時，雖如實將繳納金額填寫在「大都會別墅社區收據」之第
    二聯單交由住戶收執，卻將各該收據之第一、三聯單予以空
    白，且明知自己實際交回給大都會別墅管理委員會之管理費
    ，並非前開住戶實際繳納之金額，竟於各該收據之第一、三
    聯單填載較少之金額，使其交回之管理費與各該收據之第一
    、三聯單記載之金額總和相符，而將此不實事項，登載在自
    己業務上所作成之「大都會別墅社區收據」上，再將其中之
    第三聯單交回國信公司製作財務報表而行使之。嗣於九十三
    年三月三十一日，國信公司與大都會別墅管理委員會之合約
    到期辦理交接後，始查知上情。
二、上開犯罪事實，有下列證據可證：
（一）被告丙○○於偵查中之自白，及於本院準備程序及審理時
      為認罪之陳述。
（二）告訴人大都會別墅管理委員會之告訴，告訴代表人鍾志萍
      於偵查中之指訴，告訴代表人乙○○於本院準備程序時之
      指陳，國信公司負責人甲○○於偵查中之陳述。
（三）九十年一月至九十三年三月管理費欠繳明細表、存證信函
      、大都會別墅業務移交記錄表、大都會別墅設施移交記錄
      表、承諾書、大都會別墅社區收據、住戶切結書。
三、起訴書原係記載：「丙○○．．．將部分住戶所交付之管理
    費，填寫於收據之第一、二聯單，而將第三聯單予以空白；
    即意圖為自己不法所有，並基於概括之犯意，連續在第三聯
    單上偽造較少之金額」，所犯法條則為刑法第二百十六條、
    第二百十條之行使偽造私文書罪嫌及第三百三十六條第二項
    之業務侵占罪嫌，但經公訴檢察官於九十四年五月十八日準
    備程序時，當庭更正為：被告將住戶部分繳付管理費填寫於
    第二聯，而將一、三聯單予以空白，意圖為自己不法所有並
    概括之犯意，連續在一、三聯單上不實填載較少之金額；另
    就所犯法條部分，亦更正為刑法第二百十六條、第二百十五
    條之行使業務登載不實文書罪嫌及第三百三十六條第二項業
    務侵占罪嫌。之後，於同年六月二十九日簡式審判程序時，
    公訴檢察官復當庭將被告侵占之款項總額更正為九十三萬九
    千五百四十二元，有本院準備程序筆錄、簡式審判筆錄在卷
    可佐，併此明。
四、公訴檢察官對被告之科刑範圍雖依告訴人之請求，具體求處
    有期徒刑一年六月，但本院審酌被告前無任何犯罪紀錄，素
    行良好，有臺灣臺中地方法院檢察署刑案資料查註紀錄表、
    臺灣高等法院被告前案紀錄表可按，其係為圖私利而犯上開
    犯行，犯罪之動機、目的尚屬單純，手段亦稱平和，且侵占
    之款項尚非鉅大，犯後又能坦認犯行，且與告訴人已達成和
    解，有協議書一份在卷可憑，足徵其犯後態度非差，確已悛
    悔等一切情狀，認量處如主文所示之刑，已足資懲儆，公訴
    人前開求刑，顯然過重，附此明。
五、依刑事訴訟法第二百七十三條之一第一項、第二百九十九條
    第一項前段、第三百十條之二、第四百五十四條第一項，刑
    法第五十六條、第三百三十六條第二項、第二百十六條、第
    二百十五條、第五十五條、第七十四條第一款，罰金罰鍰提
    高標準條例第一條前段，判決如主文。
本案經檢察官林柏宏到庭執行職務
中　　華　　民　　國　　94　　年　　7 　　月　　27　　日
                  刑事第十一庭  法　官　莊嘉蕙
以上正證明與原本無異。
如不服本判決，應於送達後十日內向本院提出上訴狀（須附繕本
），上訴於臺灣高等法院臺中分院。
                                書記官　魏愛玲
中　　華　　民　　國　　94　　年　　7 　　月　　27　　日
附錄論罪科刑法條
中華民國刑法第三百三十五條第一項
意圖為自己或第三人不法之所有，而侵占自己持有他人之物者，
處五年以下有期徒刑、拘役或科或併科一千元以下罰金。
中華民國刑法第三百三十六條第二項
對於業務上所持有之物，犯前條第一項之罪者，處六月以上五年
以下有期徒刑，得併科三千元以下罰金。
中華民國刑法第二百十五條
從事業務之人，明知為不實之事項，而登載於其業務上作成之文
書，足以生損害於公眾或他人者，處三年以下有期徒刑、拘役或
五百元以下罰金。
中華民國刑法第二百十六條
行使第二百十條至第二百十五條之文書者，依偽造、變造文書或
登載不實事項或使登載不實事項之規定處斷。
